臺灣高等法院民事判決　九十一年度勞上易字第三四號
　　　上　訴　人　　甲　○
　　　被上訴人　　　台北市私立華興國民小學
　　　法定代理人　　陳守讓
右當事人間給付退休金事件，上訴人對於中華民國九十一年五月十日臺灣士林地方法
院九十年度勞訴字第二○號第一審判決提起上訴，本院判決如左：
    主      文
上訴駁回。
第二審訴訟費用由上訴人負擔。
    事實及理由
一、上訴人主張：其於民國五十一年八月一日應聘於被上訴人〔更名前為財團法人臺
    北市私立華興育幼院小學部（下稱華興育幼院小學部）〕擔任教師職務，於六十
    二年一月三十一日離職，嗣上訴人於八十二年八月一日再度受聘返回被上訴人學
    校繼續執教，迄至八十九年七月三十一日屆齡退休，總計上訴人在被上訴人學校
    服務年資共為十七年六個月，被上訴人本應依私立華興育幼院教職員工撫卹暨退
    休辦法第八條第三款之規定，給付上訴人十七年六個月年資計算之退休金，詎被
    上訴人竟以臺北市私立華興國民小學（下稱華興小學）與華興育幼院係屬不同主
    體，及上訴人早年任教單位為私立華興育幼院非屬公私立學校不得合併計算年資
    等理由，認上訴人五十一年八月至六十二年二月任職於華興育幼院小學部之十年
    六個月不得予以併計。惟被上訴人係由華興育幼院小學部更名而來，故為同一之
    僱傭契約主體，且與上訴人相同情況亦任教於華興育幼院小學部，後又任教於被
    上訴人學校，包括林礽成、郭月足、林建業等人於退休時，被上訴人均合併更名
    前後之年資而計付退休金，其中郭月足於四十四年八月一日到職，四十六年十月
    一日辭職進修，四十八年九月一日再行回校任教，至七十一年七月三十一日退休
    ，此與上訴人之情形並無二致，自應為相同之處理。雖被上訴人辯稱依八十九年
    七月十八日修正後之私立華興育幼院教職員工撫卹暨退休辦法第十二條之規定，
    自請辭職而中斷服務者，其過去年資不予計算，然該規定於八十九年八月三日始
    經被上訴人學校校長批示，而上訴人係於同年七月三十一日申請退休，當不能溯
    及適用，況此乃屬不利益變更條款，既未經上訴人同意，且損害上訴人權益，自
    不得拘束上訴人。而依私立學校法第五十七條第三項、教師法第二十四條第三項
    之規定，公私立學校教師互轉時，其退休年資應合併計算，舉重以明輕，本件上
    訴人既係先後受僱於同一事業主體（即被上訴人學校與華興育幼院小學部），其
    服務年資更應合併計算；學校教職員退休條例第二十條之一亦規定教職員在本條
    例施行前有任職年資者，應前後合併計算；八十五年九月十三日私立學校法第五
    十四條及第五十五條修正條文規定公私立學校互轉年資可合併計算，並溯及八十
    五年八月一日退休者，可見被上訴人修正撫卹退休辦法乃故違法律規定私自設限
    ；並參酌教育部（八八）臺總(一)字第八八一三六○九二號函以及已於九十年十月
    三日廢止之海外各級學校優良教師獎勵辦法第四條規定等，在在證明上訴人於被
    上訴人學校之服務年資應合併計算。爰請求被上訴人給付未併計年資之退休金新
    臺幣（下同）一百三十八萬五千零五十五元（計算方式：上訴人最後任職薪水為
    六萬五千九百五十五元，未獲併計年資為十年六個月，依前述撫卹暨退休辦法規
    定換算之基數為二十一個，計65,955×21= 1,385,055），及自上訴人退休日之
    翌日即八十九年八月一日起，至清償日止，按年息百分之五計算之利息等語（原
    判決駁回上訴人之訴及假執行聲請）。並聲明(一)原判決廢棄。(二)被上訴人應給付
    上訴人一百三十八萬五千零五十五元，及自八十九年八月一日起，至清償日止，
    按週年利率百分之五計算之利息。(三)上訴人願供擔保，請准予宣告假執行。
二、被上訴人則以：華興育幼院與被上訴人學校即華興小學非屬同一法人，中華婦女
    反共抗俄聯合會華興育幼院係於四十九年十二月十日以台北市私立華興育幼院為
    名完成財團法人之登記，並於九十年九月二十七日向臺灣士林地方法院完成變更
    登記，依其組織章程第七條規定，其內設有小學部。至於被上訴人學校之組織規
    程，係於七十三年四月六日經臺北市政府教育局准予備查在案，被上訴人目前並
    積極辦理法人登記中，於完成法人登記前尚屬非法人團體，故與華興育幼院非屬
    同一法人至為明顯，況上訴人於六十二年一月三十一日辭職時，上訴人與華興育
    幼院之勞僱關係即消滅，於八十二年八月係重新受聘於被上訴人學校，兩造間並
    無延續舊約或併計年資之約定，自無從將上訴人任職於華興育幼院與任職於被上
    訴人學校之年資合併計算之理。又私立華興育幼院教職員工撫卹暨退休辦法制定
    於六十二年六月十八日，於七十六年十二月三十日曾做修訂，嗣於八十九年一月
    十八日第五屆董事會第五次會議再次決議修正，經董事會多次討論，於同年五月
    十一日由臨時董事會審議通過，而董事長亦於同年七月十八日以秘寶字第一一
    一號箋核准，即於是日起生效，修訂過程歷時數月，不僅符合私立學校法第五十
    八條第一項之修正程序，亦有教師代表參與其中，絕無上訴人所稱因人設事之情
    事，至代理校長楊台英之批示，僅係公文之逐級批閱查悉流程，對於已生效之辦
    法並無任何影響，上訴人既於同年七月三十一日退休，自應適用新修正之辦法。
    依修正後之該撫卹暨退休辦法第六條之規定，就退休金部分，新辦法仍適用舊辦
    法之規定，對上訴人權益不生影響，更無不利益變更，至於第十二條第二款之規
    定雖為新增，僅係過去慣例之明文化，難謂有不利益變更之情事。另上訴人亦曾
    於八十九年四月十七日以華幼人字第○一二五號函要求臺北市政府就本件年資
    是否併計釋疑，臺北市政府認被上訴人應本於權責自行核處，則被上訴人學校董
    事會依新修正之該撫卹暨退休辦法第六條及第十二條第二項之規定，並基於兩造
    並無併計上訴人過去受聘華興育幼院年資之特約，遂給付上訴人自受聘日即八十
    二年八月一日起至退休日即八十九年七月三十一日止，共計七年年資之退休金，
    自無不當。再查，林礽成於八十七年八月一日辦理退休時應適用七十六年十二月
    三十日修正之撫卹暨退休辦法，林建業於八十五年二月一日退休時，係擔任私立
    華興中學校長，應適用私立華興中學退休撫卹辦法，與上訴人退休時應適用八十
    九年七月十八日修正之撫卹暨退休辦法均不相同，且林礽成與林建業並無如同上
    訴人曾辭職赴他校任教並辦理退休之情形，自不能相提並論，至於郭月足雖曾辭
    職進修，於七十一年七月三十一日辦理退休時，應適用六十二年六月十八日制定
    之撫卹暨退休辦法，並無對於辭職員工回校任職應否併計年資辦理退休有所規定
    ，佐以郭月足依退休當時之撫卹暨退休辦法第八條之規定，其年資二十五年本可
    領得六十個月月薪之退休金，惟實際上華興育幼院僅給付四十六個月月薪之退休
    金，顯然郭月足與華興育幼院另有特約，矧郭月足於四十六年十月一日辭職進修
    ，四十八年九月一日即回校任教，年資中斷時間僅有二年，而上訴人於六十二年
    二月係因欲前往臺北市立金華國中任教而辭職，並於該校任教至八十二年七月辦
    理退休並已領取退休金後，始受聘於被上訴人，期間年資中斷達二十年，兩者情
    況顯不相同，無從比附援引。至教師法第二十四條第三項、私立學校法第五十七
    條第三項係以「公」「私」立學校教師互轉時之退休、離職及資遣年資合併計算
    為其規範對象，本件則係上訴人曾受聘於「私立」華興小學，其於臺北市立金華
    國中退休前任教於「私立」華興育幼院之年資得否合併計算之問題，兩者之基礎
    事實完全不同，又學校教職員退休條例第二條係以公立學校為其適用對象，被上
    訴人既非公立學校，自無優先適用該條例可言。上訴人所引教育部（八八）臺總
    (一)字第八八一三六○九二號函，係針對「技工工友」所為之解釋，旨在承認勞工
    於勞動基準法施行前之工作年資，與本件兩造爭執因辭職而中斷年資，得否合併
    計算中斷前後年資係屬二事。上訴人雖另以海外各級學校優良教師獎勵辦法之規
    定作為本件請求之依據，惟上訴人並非任教於海外各級學校，自非該辦法之適用
    對象，且該辦法已於九十年十月三日廢止而不復存在等語置辯。並聲明(一)上訴駁
    回。(二)如受不利益判決，被上訴人願供擔保，請准宣告免為假執行。
三、兩造不爭執之事實
    上訴人主張其於五十一年八月一日至六十二年一月三十一日應聘於華興育幼院小
    學部擔任教師職務（下稱前約），辭職後於六十二年二月一日至八十二年七月三
    十一日服務於臺北市立金華國民中學，八十二年七月三十一日於臺北市立金華國
    民中學辦理退休。嗣上訴人於八十二年八月一日復受聘於被上訴人學校即華興小
    學繼續執教，迄至八十九年七月三十一日屆齡退休（下稱後約），而華興育幼院
    及華興小學之教職員工辦理撫卹及退休事宜均適用「私立華興育幼院教職員工撫
    卹暨退休辦法」等事實，業據其提出聘書為證，復為被上訴人所不爭執，堪信為
    真實。
四、上訴人主張其於五十一年八月一日應聘於華興育幼院小學部擔任教師職務，於六
    十二年一月三十一日離職，嗣於八十二年八月一日再度受聘返回被上訴人學校即
    華興小學繼續執教，而被上訴人係由華興育幼院小學部更名而來，故為同一之僱
    傭契約主體等語。被上訴人就上訴人曾於前開期間任教於華興育幼院小學部及被
    上訴人學校之事實並不爭執，惟辯稱華興育幼院與被上訴人學校非屬同一主體，
    上訴人於六十二年一月三十一日辭職時，其與華興育幼院之勞僱關係即消滅，於
    八十二年八月一日係重新受聘於被上訴人學校云云。查被上訴人學校係於四十五
    年六月十九日經陽明山管理局准予以「中華婦女反共抗俄聯合會華興育幼院附設
    小學部」之名稱立案，而後華興育幼院董事會於七十二年三月三十一日修正通過
    「臺北市私立華興國民小學組織章程」，並七十三年四月三日經臺北市政府教育
    局准予備查亦准其更名為「臺北市私立華興國民小學」等情，有臺北市政府教育
    局九十年八月二十一日北市教人字第九０二六一０九八００號函、九十年八月三
    十一日北市教人字第九０二六四八０七００號函、北市教人字第九０二六四八０
    八００號函附卷可稽（見原審卷第十九至二十四頁），而據七十二年三月三十一
    日華興育幼院組織章程第七條亦記載：「本院設小學部：：：」及同年月日華興
    小學組織章程第一條規定：「本校定名為『臺北市私立華興國民小學』，附屬於
    『私立華興育幼院』」（見原審卷第三十二及三十三頁），華興育幼院及華興小
    學之教職員工辦理撫卹及退休事宜，亦均適用「私立華興育幼院教職員工撫卹暨
    退休辦法」，華興育幼院小學部與私立華興國民小學，就其成立之沿革，二者相
    為銜接，且所使用之人事規章均屬華興育幼院。況上訴人所提聘僱期間為八十六
    年八月一日至八十八年七月三十一日之聘書載明「臺北市私立華興國民小學、育
    幼院聘書」、「校長兼院長茅鍾琪」（見原法院九十年士勞調字第二號卷第十三
    頁），則華興育幼院與被上訴人學校既以共同名義出具聘書，且華興育幼院之院
    長與被上訴人學校之校長係為同一人等情，為兩造所不爭執。由上，上訴人任職
    於華興育幼院與被上訴人學校之僱傭契約主體並無不同，亦為兩造所不爭執，上
    訴人前揭主張，堪可採取。
五、上訴人復主張其任職於華興育幼院與被上訴人之服務年資應合併計算，被上訴人
    依私立華興育幼院教職員工撫卹暨退休辦法第八條第三款之規定，應給付上訴人
    十七年六個月年資計算之退休金云云，被上訴人則以上訴人於六十二年一月三十
    一日辭職時，其與華興育幼院之勞僱關係即消滅，於八十二年八月一日係重新受
    聘於被上訴人學校，兩造間並無延續舊約或併計年資之約定，況依八十九年七月
    十八日修正後之私立華興育幼院教職員工撫卹暨退休辦法第十二條規定，自請辭
    職而中斷服務者，其過去年資不予計算，自無從將上訴人任職於華興育幼院與任
    職於被上訴人學校之年資合併計算之理等語。按「民事訴訟如係由原告主張權利
    者，應先由原告負舉證之責，若原告先不能舉證，以證實自己主張之事實為真實
    ，則被告就其抗辯事實即令不能舉證，或其所舉證據尚有疵累，亦應駁回原告之
    請求。」（最高法院十七年度上字第九一七號判例要旨參照）。查上訴人於五十
    一年八月一日至六十二年一月三十一日受聘於華興育幼院小學部擔任教師職務，
    辭職後於六十二年二月一日至八十二年七月三十一日服務於臺北市立金華國民中
    學，為兩造所不爭執，是上訴人與華興育幼院間之僱傭契約，業於六十二年一月
    三十一日合意終止。而上訴人於八十二年八月一日復受聘於被上訴人繼續執教，
    此為另一新的僱傭契約，則二者僱傭契約既係前後獨立不同，且前約早於六十二
    年一月三十一日合意終止，則上訴人於八十九年七月三十一日屆齡退休，其退休
    年資，除有特別約定外，自無合併計算之理（行政院勞工委員會八十八年五月二
    十六日台勞動一字第一八六三四號函參照）。是本件之爭點在於上訴人前揭二
    契約之服務年資，是否有特別約定可以合併計算，茲分述如次：
  (一)上訴人主張八十九年七月十八日修正後之私立華興育幼院教職員工撫卹暨退休辦
    法第十二條雖規定自請辭職而中斷服務者，其過去年資不予計算，然該辦法於八
    十九年八月三日始經被上訴人學校校長批示，而上訴人係於同年七月三十一日申
    請退休，當不能溯及適用，況此乃屬不利益變更條款，既未經上訴人同意，且損
    害上訴人權益，自不得拘束上訴人云云。被上訴人則以私立華興育幼院教職員工
    撫卹暨退休辦法制定於六十二年六月十八日，於七十六年十二月三十日曾做修訂
    ，嗣於八十九年一月十八日第五屆董事會第五次會議再次決議修正，經董事會多
    次討論，於同年五月十一日由臨時董事會審議通過，而董事長亦於同年七月十八
    日以秘寶字第一一一號箋核准，即於是日起生效，修訂過程歷時數月，不僅符
    合私立學校法第五十八條第一項之修正程序，亦有教師代表參與其中，絕無上訴
    人所稱因人設事之情事，至代理校長楊台英之批示，僅係公文之逐級批閱查悉流
    程，對於已生效之辦法並無任何影響，上訴人既於同年七月三十一日退休，自應
    適用新修正之辦法，而依修正後之該撫卹暨退休辦法第六條之規定，就退休金部
    分，新辦法仍適用舊辦法之規定，對上訴人權益不生影響，更無不利益變更，至
    於第十二條第二款之規定雖為新增，僅係過去慣例之明文化，難謂有不利益變更
    之情事云云。查私立華興育幼院教職員工撫卹暨退休辦法制定於六十二年六月十
    八日，有該辦法在卷可稽（原審卷第五十一頁），於七十六年十二月三十日曾做
    修訂，於八十九年一月十八日經華興育幼院第五屆董事會第五次會議再次決議修
    正，於同年五月十一日由臨時董事會審議通過，而董事長亦於同年七月十八日以
    秘寶字第一一一號箋核准，有會議紀錄及董事長箋文在卷可稽（見原審卷第六
    十九至八十頁），並為兩造所不爭執。核上訴人於六十二年一月三十一日業已合
    意終止前約，迄八十二年八月一日始再受聘於被上訴人，而前揭辦法係制定於同
    年六月十八日，上訴人本無七十六年十二月三十日修正前辦法之適用。況該八十
    九年一月十八日修正前之辦法，亦無本件之情形可以合併計算服務年資之規定，
    自不足為上訴人主張本件情形可以合併計算服務年資之證據。又八十九年七月十
    八日修正之私立華興育幼院教職員工撫卹暨退休辦法第十二條第二項規定：「自
    請辭職而中斷服務者，其過去年資不予計算，但本院徵召而中斷者除外」，其修
    正理由係為「參考『勞基法』施行細則第五十七條規定並考量本院校實際作業需
    要增列」，有修正前後對照表附卷足參（見原審卷第九十頁），修正前之前揭辦
    法既不得為得合併計算服務年資之依據，則修正後之辦法加以規定不得合併計算
    服務年資，難認使上訴人受有何不利益，上訴人雖主張此屬不利益變更條款，尚
    難認為有據。
  (二)上訴人主張與其相同情況亦任教於華興育幼院小學部，後又任教於被上訴人學校
    ，包括林礽成、郭月足、林建業等人於退休時，被上訴人均合併更名前後之年資
    而計付退休金，其中郭月足於四十四年八月一日到職，四十六年十月一日辭職進
    修，四十八年九月一日再行回校任教，至七十一年七月三十一日退休，此與上訴
    人之情形並無二致，自應為相同之處理云云。被上訴人則以林礽成、郭月足、林
    建業等人之情況與上訴人顯不相同，無從比附援引等語。查林礽成係四十七年三
    月十六日至華興育幼院服務，於八十七年八月一日辦理退休時為華興育幼院之教
    導組主任，而林建業於四十四年至五十九年雖任職於華興育幼院教導組教師，惟
    其於八十五年二月一日退休時為華興中學校長，而渠等服務期間並未如同上訴人
    曾辭職赴他校任教並辦理退休之情形，有退休簽呈在卷可稽（見原審卷第五十二
    及五十六至五十八頁），此與上訴人之僱傭關係曾因辭職中斷之情況並不相同，
    自不能相提並論。另郭月足係於四十四年八月一日到職，四十六年十月一日辭職
    進修，四十八年九月一日再行回校任教，至七十一年七月三十一日退休，依據六
    十二年六月十八日制定之私立華興育幼院教職員工撫卹暨退休辦法第八條之規定
    其二十五年又一個月之年資應可領得六十個月月薪之退休金，惟華興育幼院僅給
    付四十六個月月薪計算之退休金，亦有簽呈影本附卷足參（見原審卷第五十三至
    五十五頁），則郭月足與華興育幼院間之給付退休金事件顯非通例而係另有特約
    ，況郭月足於四十六年十月一日辭職進修，四十八年九月一日即回校任教，年資
    中斷時間僅有二年，而上訴人於六十二年二月係因欲前往臺北市立金華國中任教
    而辭職，並於該校任教至八十二年七月辦理退休並已領取退休金後，始受聘於被
    上訴人，期間年資中斷達二十年，二者情況絕然不同。上訴人以渠等退休之情形
    主張應合併計算其辭職前後之年資，尚屬乏據，無可採取。
  (三)上訴人主張依私立學校法第五十七條第三項、教師法第二十四條第三項之規定，
    公私立學校教師互轉時，其退休年資應合併計算，舉重以明輕，本件上訴人既係
    先後受僱於同一事業主體（即被上訴人與華興育幼院小學部），其服務年資更應
    合併計算云云。查，私立學校法係六十三年十一月十六日公布施行，而教師法係
    八十四年八月九日公布施行，基於法不溯及既往之原則，前約業經上訴人於六十
    二年一月三十一日合意終止，則該部分之服務年資本無該等法律之適用，先予敘
    明。八十六年六月十八日修正公布之私立學校法第五十七條第一、二、三項（原
    條文係八十五年九月十三日立法院通過，同年十月二日總統公布施行之同法第五
    十四條）：「各級各類私立學校校長、教師之遴用資格，公立依同級同類學校之
    規定。前項校長、教師，經主管教育行政機關審定、登記、檢定合格或核定有案
    者，於轉任公立學校核敘資格及薪給時，其服務年資得合併採計。其於公立學校
    辦理退休、撫卹、資遣時，除已在私立學校辦理退休或資遣之年資應予扣除外，
    其服務年資得合併計算。前開退休、撫卹、資遣年資之併計，於公立學校校長、
    教師轉任私立學校時準用之。依前項公私立學校校長、教師互轉時，其退休、撫
    卹、資遣年資之併計，依教師法之規定辦理。在依教師法規定之儲金制建立前，
    曾任私立學校校長、教師年資應付之退休、撫卹、資遣給與，由依第五十八條成
    立之全國性私立學校教職員工退休撫卹基金（以下簡稱私校退撫基金）支付，曾
    任公立學校校長、教師年資應付之退休、撫卹、資遣給與，由各級主管教育行政
    機關編列預算支應。」、八十六年六月十九日公布施行之教師法第二十四條：「
    教師之退休、撫卹、離職及資遣給付採儲金方式，由學校與教師共同撥繳費用建
    立之退休撫卹基金支付之，並由政府負擔最後支付保證責任。儲金制建立前之年
    資，其退休金、撫卹金、資遣金之核發依原有規定辦理。教師於服務一定年數離
    職時，應准予發給退休撫卹基金所提撥之儲金。前項儲金由教師及其學校依月俸
    比例按月儲備之。公私立學校教師互轉時，其退休、離職及資遣年資應合併計算
    。」，二者係基於依私立學校法第五十八條成立之全國性私立學校教職員工退休
    撫卹基金、教師法所規定之共同儲金制而為規定，且該等制度係本件上訴人前約
    之服務期間（即五十一年八月一日至六十二年一月三十一日）所未有之制度，本
    件上訴人之情形與前揭規定之基礎全然不同，無從比附援引，上訴人謂以「舉重
    明輕」之法理，其可以合併計算前、約之服務年資云云，亦屬誤會。
  (四)上訴人另主張依學校教職員退休條例第二十條之一亦規定教職員在本條例施行前
    有任職年資者，應前後合併計算；又依八十五年九月十三日立法院修正之私立學
    校法第五十四條及第五十五條條文公私立學校互轉年資可合併計算，並溯及八十
    五年八月一日退休者，可見被上訴人修正撫卹退休辦法乃故違法律規定私自設限
    云云。惟查學校教職員退休條例第二條明文規定，該條例係以公立學校為其適用
    對象，被上訴人既非公立學校，自無優先適用該條例可言。又依八十五年九月十
    三日立法院修正，同年十月二日公布施行之私立學校法第五十四條規定：「各級
    各類私立學校校長、教師之遴用資格，依公立同級同類學校之規定。前項校長、
    教師，經主管教育行政機關審定、登記、檢定合格或核定有案者，於轉任公立學
    校核敘資格及薪給時，其服務年資得合併採計。其於公立學校辦理退休、撫卹、
    資遣時，除已在私立學校辦理退休或資遣之年資應予扣除外，其服務年資得合併
    計算。前開退休、撫卹、資遣年資之併計，於公立學校校長、教師轉任私立學校
    時準用之。依前項公私立學校校長、教師互轉時，其退休、撫卹、資遣年資之併
    計，依教師法之規定辦理。在依教師法規定之儲金制建立前，曾任私立學校校長
    、教師年資應付之退休、撫卹、資遣給與，由依本法第五十五條成立之全國性私
    立學校教職員工退休撫卹基金（以下簡稱私校退撫基金）支付，曾任公立學校校
    長、教師年資應付之退休、撫卹、資遣給與，由各級主管教育行政機關編列預算
    支應。前項曾任年資應付之退休、撫卹、資遺給與，均按儲金制建立前之一次退
    休金基數計算。其於公立學校退休時，得支領月退休金者，應符合公立學校校長
    、教師支領月退休金之規定。退休後再任公私立學校校長、教師，於重行退休或
    辦理撫卹時，以前退休之年資所計給之基數應合併計算，並以不超過儲金制建立
    前公私立學校校長、教師應計給之最高基數為限。」，其規定內容與現行私立學
    校法第五十七條之內容相仿，而本件無現行規定之適用，亦如前述。至於第五十
    五條之規定，僅係就私立學校退撫基金之設立及退撫、資遣經費之籌措為規定，
    無關本件之情形，自均無本件之適用。上訴人此主張，自難謂有據。
  (五)上訴人主張參酌教育部（八八）臺總(一)字第八八一三六○九二號函以及已於九十
    年十月三日廢止之海外各級學校優良教師獎勵辦法第四條規定等，在在證明上訴
    人於被上訴人學校之服務年資應合併計算云云。然上訴人所引教育部（八八）臺
    總(一)字第八八一三六○九二號函，係針對「技工工友」所為之解釋，旨在承認勞
    工於勞動基準法施行前之工作年資，與本件兩造爭執因辭職而中斷年資，得否合
    併計算中斷前後年資之情形有間，本件自無適用之餘地。又上訴人非任教於海外
    各級學校，自非海外各級學校優良教師獎勵辦法之適用對象，且該辦法已於九十
    年十月三日廢止而不復存在，亦為上訴人所不爭執，從而上訴人之主張，亦屬無
    據。
六、綜上所述，本件上訴人主張其任職於華興育幼院與被上訴人學校之服務年資應合
    併計算，為不足採，被上訴人抗辯依八十九年七月十八日修正後之私立華興育幼
    院教職員工撫卹暨退休辦法第十二條規定，無從將上訴人任職於華興育幼院與任
    職於被上訴人學校之年資合併計算，尚屬可信。是則上訴人執此主張被上訴人應
    給付未併計年資之退休金云云，自屬無據。從而，上訴人主張本於聘僱契約之法
    律關係，請求被上訴人給付一百三十八萬五千零五十五元，及自上訴人退休日之
    翌日即八十九年八月一日起，至清償日止，按年息百分之五計算之利息，為無理
    由，不應准許。其假執行之聲請亦失所附麗，應併予駁回。原審為上訴人敗訴之
    判決，及駁回其假執行之聲請，並無不合。上訴意旨指摘原判決不當，求予廢棄
    改判，為無理由，應予駁回。
七、本件事證已臻明確，兩造其餘主張及陳述與攻擊防禦方法併所提之各項證據，均
    無礙於前開論斷之結果，自毋庸一一調查審酌。另請求傳訊證人房紹珍、楊台英
    、吳美芳到庭證明曾以臨時會議商議上訴人退休年資合併之爭議，因前揭會議之
    紀錄業據上訴人提出附卷，且參諸該紀錄所載內容，亦僅係證人對上訴人之退休
    年資主張應合併計算之意見，與判決結果不生影響，亦無再加傳喚之必要，附此
    敘明。
八、據上論結，本件上訴為無理由，依民事訴訟法第四百四十九條第一項、第七十八
    條，判決如主文。
中　　　華　　　民　　　國　　九十一　　年　　　十　　　月　　 一 　　日
                                        勞  工  法  庭
~B1　　　　審判長法官　劉靜嫻
~B2　　　　　　　法官　陳昆煇
~B3　　　　　　　法官　吳光釗
不得上訴。
中　　　華　　　民　　　國　　九十一　　年　　　十　　　月　　 一 　　日
~B        書記官　于  誠
